Inventaris van het archief van de Bouwdienst Rijkswaterstaat: Baggerspecie Depot in het Ketelmeer, 1995-2005
Nationaal Archief, Den Haag
Bouwdienst Rijkswaterstaat: Baggerspeciedepot in het Ketelmeer
Bouwdienst Rijkswaterstaat Ketelmeer
1995-2005
W9
1.50 meter; 99 inventarisnummers.
Normale geschreven, getypte en gedrukte documenten, geen bijzondere handschriften.
Nationaal Archief, Den Haag
Bouwdienst Rijkswaterstaat
Het archief van het project Baggerspeciedepot in het Ketelmeer (1995-2005) van de Bouwdienst Rijkswaterstaat bevat onder meer plannen van aanpak en projectplannen, stukken betreffende de aanbesteding en contracten, voortgangsrapportages, de financiële verantwoording en een artist's impression van het project.
Archiefvorming
Geschiedenis van de archiefvormer
De bodem van het Ketelmeer, aan de monding van de IJssel, tussen de Noordoostpolder en Oostelijk Flevoland, was in de loop van de tijd zwaar vervuild geraakt door verontreinigingen in het oppervlaktewater, zoals polychloorbifenylen (PCB's), zware metalen als lood, zink, kwik, cadmium, Polycyclische aromatische koolwaterstoffen (PAK's), bestrijdingsmiddelen, enz. Vastgesteld was dat de interventiewaarde in grote delen van de bodem van het Ketelmeer overschreden werd; baggerslib klasse 4. Het slib was afkomstig uit het stroomgebied van de Rijn en heeft zich sinds de jaren zestig afgezet aan de monding van de IJssel, waar de stroomsnelheid van het water lager is en het slib bezinkt. De totale hoeveelheid slib in het Ketelmeer is ongeveer15 miljoen kubieke meter. Gezien de ernst van de verontreiniging en de risico's voor de volksgezondheid en het milieu was sanering noodzakelijk. Na diverse onderzoeken en een milieu-effectstudie werd besloten een depot aan te leggen en het slib daarin te verzamelen: het baggerspeciedepot in het Ketelmeer, dat later de naam IJsseloog kreeg.
Het depot bestaat uit een put met een diepte van 45 meter onder water, met daaromheen een dijk met een hoogte van 10 meter boven water; de diameter van het cirkelvormig depot is ruim 1 kilometer. Op de bodem is een isolerende kleilaag aangebracht. In totaal kan in het depot 23 miljoen kubieke meter slib geborgen worden. Dit depot is niet alleen bestemd voor slib uit het Ketelmeer zelf, maar vooral ook voor slib dat vrijkomt bij baggerwerken in het IJsselmeer, de IJssel en vaarwegen en havens in de noordelijke provincies; incidenteel wordt ook slib uit andere delen van het land gestort in het depot. Op het voorzieningenterrein aan de westzijde van het depot zijn 2 zandscheidingsbekkens aangelegd, waar zand uit het aangevoerde slib gescheiden kan worden; hiermee wordt depotruimte bespaard en kunnen herbruikbare delen uit het slib gehaald worden en elders een nuttige toepassing krijgen.
Naast een werkhaven aan de zuidkant van het depot is een moerasachtig natuurgebied langs de oostzijde van het depot aangelegd, waarvoor een deel van het materiaal (klei en veen) gebruikt werd, dat ontgraven werd uit de put. Verder zijn recreatie- en natuureilandjes en vooroeverdammen rond het depot aangelegd. Deze bijkomende werken zorgen voor een natuurlijke landschappelijke inpassing van het depot in de omgeving.
Na de milieu-effectrapportage door Directie IJsselmeergebied (voorheen Directie Flevoland) in samenwerking met een aantal ingenieurs- en adviesbureaus werd door de hoofdafdeling Waterbouw van de Bouwdienst van Rijkswaterstaat, eveneens in samenwerking met een aantal bureaus, een ontwerp en bestek gemaakt voor de realisatie van het depot.
In opdracht van de Bouwdienst is het werk uitgevoerd door de aannemerscombinatie HAM-van Oord Werkendam B.V., Ballast Nedam Baggeren B.V. en Baggermij Holland B.V. Na de oplevering is het depot overgedragen aan Directie IJsselmeergebied, die verantwoordelijk is voor de exploitatie en het beheer. Als het depot na ongeveer 25 jaar is gevuld, zal het verontreinigde slib worden afgedekt met een laag schone grond.
Geschiedenis van het archiefbeheer
Het archief dat voor bewerking in aanmerking kwam is gevormd door de Bouwdienst van Rijkswaterstaat en is ontstaan in de periode 1995-2005. Het archief was oorspronkelijk grotendeels ondergebracht in Rijkskantorengebouw Westraven en sinds begin 2005 in de tijdelijke huisvesting gebouw Europastaete te Utrecht. Het ging in totaal om ongeveer 45,5 meter te bewerken archief.
Het archief is na selectie en beschrijving in 2005 aan het Nationaal Archief overgedragen.
Overbrenging van een overheidsarchief
Inhoud en structuur van het archief
2.16
Inhoud
De inhoud van het archief bestaat uit projectplannen, programma's van eisen, (ontwerp)nota's, (ontwerp)tekeningen, notities, rapportages, briefwisselingen, beslisdocumenten, opdrachten, contractformulieren, overeenkomsten, processen-verbaal, gunningsdocumenten, protocollen, bouwverslagen en documentatie.
Het archief is zoveel mogelijk opgebouwd volgens de hieronder aangeduide fasering:
oriëntatiefase (prospectdossier)
definitiefase (programma van eisen) (tijdens het hele traject bijgesteld)
voorontwerpfase
ontwerpfase
voorbereidingsfase (bestek en inkoopstrategie)
uitvoeringsfase
nazorgfase.
Selectie en vernietiging
Tijdens de bewerking op het kantoor van de Bouwdienst Rijkswaterstaat zijn de archiefstukken, die volgens de "Selectielijst neerslag handelingen op het beleidsterrein Waterstaat over de periode (1911) 1945-2001" voor vernietiging in aanmerking komen, verwijderd uit het archief.
Ordening van het archief
Het totale archiefbestand is geordend volgens het proces van projectmatig werken.
Aanwijzingen voor de gebruiker
Openbaarheidsbeperkingen
Volledig openbaar.
Materiële beperkingen
Aanvraaginstructie
Openbare archiefstukken kunnen online worden aangevraagd en gereserveerd. U kunt dit ook via de terminals in de studiezaal van het Nationaal Archief doen. Om te kunnen reserveren dient u de volgende stappen te volgen:
U maakt een profiel aan op www.gahetna.nl, en logt vervolgens in
Via de archiefinventaris (alleen de beschrijvingen met rode nummers) selecteert u het gewenste archiefstuk door op de knop 'Reserveren' te klikken
In het volgende scherm geeft u aan op welke dag u het archiefstuk wilt inzien
Indien u zich bevindt in de studiezaal en een tafelnummer heeft ontvangen kunt u dit nummer vermelden. Als u geen tafelnummer heeft kunt u tafelnummer 777 laten staan
Vervolgens bevestigt u uw reservering door deze te versturen.
Verwant materiaal
Beschikbaarheid van kopieën
Verwante archieven
Rijkswaterstaat Directie IJsselmeergebied. Dit archief bevindt zich bij de Directie te Lelystad.
Institutionele toegang op de gegevensbestanden met betrekking tot het beleidsterrein Waterstaat (concept). CAS-nummer toegang: 5.028.2001.015
Publicaties
Doef, M.R. van der en Laboyrie H.P., 'Ketelmeer is trendsetter bij ontwerp Speciedepots', Land en Water, nr. 7, 1992, pag. 66-67, 69, 71.
Driebergen, J., Nader onderzoek waterbodemverontreiniging Ketelmeer, waterkwaliteit en hydrologie, verslag van de regiobijeenkomsten, Cultuurtechnische Vereniging, Utrecht, 1990.
Eversdijk, P.J., Kevelam, D.J. en Heineke, D., 'Baggerspeciedepot Ketelmeer' Land en Water / Milieutechniek, nr. 9, 1995, pag. 25-27, 29-31, 33, 35, 37.
Haan, W.F. de, Laboyrie, H.P. en Kamerling, G.E., 'Isolatie-aspecten van baggerspeciedepots onder water: naar milieu-verantwoorde berging van baggerspecie', Bodem, nr. 2, 1995, pag. 70-72.
Peters, A.J.M., Kraaijenbrink, P. en Hoek K.A. van den, 'Waterspanningsmeters controleren Ketelmeer-depot', Land en Water, nr. 4, 1999, pag. 40-42.
Provincie Flevoland, Nota Ketelmeer, Lelystad, 1989.
Provincie Flevoland, Samenvatting deelplannen van de commissie integraal beleidsplan randmeren IJsselmeerpolders (CIBRIJ), Gooimeer en IJmeer, Eemmeer en Nijkerkernauw, Nuldernauw en Wolderwijd, Veluwemeer, Drontermeer, Vossemeer en Ketelmeer, Lelystad, 1991.
Raad van de Waterstaat, Advies inzake het rapport 'Integraal waterbeheer Ketelmeer: saneringsonderzoek waterbodem Ketelmeer' en 'Milieu-effectrapportage / projectnota baggerspeciebergingslocatie Ketelmeergebied, Deel I', Den Haag, 1992.
Siemons, R., 'Baggereiland in Ketelmeer: is de oplossing voor vervuilde waterbodem in zicht?', IJsselmeerberichten, nr. 2, 1992, pag. 26-27.
Stortelder, P.B.M., 'Grootschalige berging van baggerspecie: het beperken van verspreidingsrisico's', Bodem, nr. 1, 1995, pag. 28-31.
Beschrijving van de series en archiefbestanddelen
- Projectstart, voor- en ontwerpfase, 1.
  - Stukken betreffende de opdracht en de start van het project Baggerspeciedepot in het Ketelmeer, 1951-1996; 1-14; 2 pakken en 12 omslagen
    - Sonderingen in het Ketelmeer, projectbeschrijving van de Fugro: 'Grondonderzoek ten behoeve van het definitieve ontwerp Speciedepot Ketelmeer', 1951-1993, 1; 1 pak
    - Aanmeldingsformulier Waterbouw-opdracht (prospect): 'Ontwerpbestek Speciedepot Ketelmeer' door Directie Flevoland, 1993, 2
    - Plan van aanpak Speciedepot Ketelmeer van Directie IJsselmeergebied; ontwerp en bestek, 1993, 3
    - Aanbieding van Projectbureau Depotbouw van de Bouwdienst Rijkswaterstaat aan Directie IJsselmeergebied voor uitvoering werkzaamheden ten behoeve van Fase IIB van de 'Realisatie van de Baggerspeciebergingslocatie Ketelmeer', met 6 bijlagen geïntegreerd in de aanbieding, 1995, 4
    - Opdrachtbrief van de Directie IJsselmeergebied aan Projectbureau Depotbouw van 23 juni 1995, 1995, 5
    - Projectplan Werkstap 1: programma van eisen en ontwerp, 1995, 6
    - Programma van eisen exploitatievoorzieningen, 1995, 7
    - Baggerspecielocatie Ketelmeergebied, programma van eisen van het Projectbureau Depotbouw, 1995, 8
    - Projectplan 'Realisatie Baggerspeciedepot Ketelmeer' van de Bouwdienst Rijkswaterstaat, 1996, 9
    - Eindrapport van de Grontmij 'Baggerspeciedepot Ketelmeer Geluidseisen, onderzoek naar de mogelijkheden en beperkingen bij het stellen van geluideisen in de vergunning, 1996, 10
    - Nota voorontwerp Exploitatievoorzieningen, 1996, 11; 1 pak
    - Plan van aanpak geluidmonitoring van Milieu-adviesburo, 1996, 12
    - Projectplan 'Controle peilingen Speciedepot Ketelmeer' van Rijkswaterstaat, Directie IJsselmeergebied, 1996, 13
    - Plan van aanpak Werkstap 2: ontwerp en bestek, 1996, 14
- Contractvorming, 2.
  - Stukken betreffende de aanbesteding., 1995-1996; 15-33; 7 pakken en 12 omslagen
    - Inschrijvingsbiljet en verklaring inzake inschrijvingsvereisten van De combinatie HAM-van Oord Werkendam B.V., Ballast Nedam Baggeren B.V. en Baggermaatschappij Holland B.V., getekend op 5 december 1995, 1995, 15
    - Bijlagen behorende bij de inschrijving, 1995, 16-29
      - Deel A: Algemene bedrijfsgegevens, 16; 1 pak
      - Deel B: Kennis en ervaring bestaande uit 6 onderdelen, 17
      - Deel B1: Uitgevoerde en in uitvoering zijnde vergelijkbare werken in de voorgaande tien jaar, 18
      - Deel B2: Projectgegevens van onder 'B1' vermelde werken, 19
      - Deel B3: Projectorganisatie, organisatieschema met namen en functies van leidinggevend personeel, 20
      - Deel B4: Specifieke ervaring, 21; 1 pak
      - Deel B5: Algemene organisatiestructuur, 22
      - Deel B6: Kwaliteitsbeheersing, 23; 1 pak
      - Deel C: Plan van aanpak bestaande uit 5 onderdelen, 24
      - Deel C1: Organisatorische aanpak, 25; 1 pak
      - Deel C2: Technische aanpak, 26; 1 pak
      - Deel C3: Kwaliteitsboring, 27; 1 pak
      - Deel C4: Vrijkomend zand, 28
      - Deel C5: Akoestisch onderzoek, 29; 1 pak
    - Procesverbaal van aanbesteding, door de projectleider getekend op 9 januari 1996, 1996, 30
    - Gunningsvoorstel, 1996, 31
    - Verslag van het overleg naar aanleiding van de aanbesteding van het bestek, 1996, 32
    - Ontheffing van het eerste Elementaire gebod 2.0, het overmaken van het budget kan pas een week later worden geëffectueerd, 1996, 33
  - Stukken betreffende het contract van de Bouwdienst Rijkswaterstaat met De combinatie HAM-van Oord Werkendam B.V., Ballast Nedam Baggeren B.V. en Baggermaatschappij Holland B.V. (Combinatie Ketelmeer) terzake de uitvoering van bestek Bouwdienst Waterbeheer (BDW) 5067., 1995-1996; 34-63; 24 omslagen en 6 pakken
    - Overeenkomst tot wijziging en uitvoering van het bestek BDW 5067 voor de aanleg van een Speciedepot in het Ketelmeer, met bijbehorende werken in de gemeente Dronten, door contractanten ondertekend op 2 februari 1996, 1996, 34
    - Opdrachtbrief van de Bouwdienst Rijkswaterstaat aan Combinatie Ketelmeer van 2 februari 1996, 1996, 35
    - Bestek en voorwaarden BDW 5067 voor de aanleg van een Speciedepot in het Ketelmeer, met bijkomende werken in de gemeente Dronten, 1996, 36; 1 pak
    - Bijlagen behorend bij bestek BDW 5067, 1996, 37-46
      - 30 tekeningen van situaties en doorsneden (waarvan 19 stuks zijn gewijzigd bij de eerste en/of tweede nota van inlichtingen), 37; 1 pak
      - Gewijzigde inschrijvingsstaat behorende bij bestek BDW 5067, 38
      - Bijlage A: Leidraad inschrijving, 39
      - Bijlage B, Deel 1: sonderingen en boringen, 40; 1 pak
      - Bijlage B, Deel 2: laboratoriumproeven, 41; 1 pak
      - Bijlage C: veldgegevens steekboringen, 42; 1 pak
      - Bijlage D: veiligheids- en gezondheidsplan, 43
      - Bijlage E: opzet akoestisch onderzoek, 44
      - Bijlage F: vergunningenaspecten, 45
      - Bijlage G: hoeveelheden, 46
    - Nota's van inlichtingen, 1996, 47-63
      - 1e nota van inlichtingen met 3 bijlagen, 47
      - Bijlagen bij 1e nota van inlichtingen:, 48-50
        - Bijlage 1, inlichtingen welke verstrekt zijn op12 september 1995, 48
        - Bijlage 2, kolomproeven, 49
        - Bijlage 3, boorbeschrijvingen van de boringen A t/m G, 50
      - 2e nota van inlichtingen met 5 bijlagen, 51
      - Bijlagen bij 2e nota van inlichtingen:, 52-56
        - Bijlage 1, inlichtingen welke verstrekt zijn op10 oktober 1995, 52
        - Bijlage 2, hoeveelheden (versie 2 van bijlag G als toegevoegd aan bestek BDW 5067), 53
        - Bijlage 3, samenvatting uit de nota 'Opbouw en kwaliteit van de waterbodem in het Ketelmeer', 54
        - Bijlage 4, model inleencontract leerlingen, 55
        - Bijlage 5, gewijzigde tekeningen, 56; 1 pak
      - 3e nota van inlichtingen, 57
      - 4e nota van inlichtingen met 1 bijlage, 58
      - Bijlage 1, samenvatting uit de nota 'Integraal waterbeheer Ketelmeer', 59
      - 5e nota van inlichtingen met 3 bijlagen, 60
      - Bijlagen bij 5e nota van inlichtingen:, 61-63
        - Bijlage 1, aangepaste inschrijvingsstaat, 61
        - Bijlage 2, bijlage E, versie 2, 62
        - Bijlage 3, inlichtingen verstrekt op22 november 1995, 63
- Contractvorming en -beheersing, 3.
  - Voortgangsrapportages vanaf het 2e kwartaal 1996 tot het 4e kwartaa1 2000, opgemaakt door de Bouwdienst van Rijkswaterstaat., 1996-2000; 64-76; 13 omslagen
    - April, 1996, 64
    - September, 1996, 65
    - December, 1996, 66
    - Maart, 1997, 67
    - Juni, 1997, 68
    - September, 1997, 69
    - December, 1997, 70
    - Maart, 1998, 71
    - April tot en met juli, 1998, 72
    - Juli tot en met december, 1998, 73
    - Januari tot en met juli, 1999, 74
    - Mei tot en met oktober, 1999, 75
    - November 1999 tot einde project, 1999-2000, 76
  - Verslagen van de bouwvergaderingen van de Bouwdienst met de Combinatie Ketelmeer., 1996-2000; 77-80; 4 pakken
    Deze documenten worden op grond van artikel 5e van het Archiefbesluit bewaard.
    - Verslag nummer 1 - 21, 1996, 77
    - Verslag nummer 22 - 36, 1997, 78
    - Verslag nummer 37 - 54, 1998, 79
    - Verslag nummer 55 - 73, 1999-2000, 80
  - Stukken betreffende de tussentijdse evaluatie en afmelding Waterbouw (WB) van de Bouwdienst Rijkswaterstaat., 1997; 81; 1 pak
    - Projectevaluatierapport / afmelding Waterbouw (WB), 81
  - 'Contractmutatieformulieren', stukken betreffende meer- en minderwerk gedurende de uitvoering van het project., 1996-2000; 82-84; 3 pakken
    - nummers 1 t/m 60, 1996-1998, 82
    - nummers 61 t/m 120, 1998-1999, 83
    - nummers 121 t/m 171, 1999-2000, 84
  - Afwijkingsrapporten nummers 1 tot en met 51 betreffende financiële consequenties van tijdens de uitvoering van het project geconstateerde afwijkingen van het bestek BDW 5067., 1996-1999; 85; 1 omslag
  - Stukken betreffende het procesverbaal van overdracht., 2001; 86-92; 1 pak en 6 omslagen
    - Proces verbaal van overdracht, door de Bouwdienst van Rijkswaterstaat en de Hoofdafdeling Waterhuishouding en Vaarwegen (AN) van de Directie IJsselmeergebied, getekend op 8 januari en 15 januari 2001, 2001, 86
    - Bijlagen behorend bij bestek BDW 5067, 2001, 87-92
      - 01 resultaten van onderzoeken en adviezen, bijlage A, 87
      - 02 bestekken van staten meer- en of minderwerk, bijlage B (revisiebestek en lijst met contractmutaties), 88; 1 pak
      - 03 overzicht van garantieverklaringen en certificaten, bijlage C, 89
      - 04 overzicht revisietekeningen, bijlage D, 90
      - 06 beheerskaarten, zie ook revisietekeningen bijlage D, 91
      - 08, 09 en 10 beheersinventarisaties, gebruiksfuncties en regels en onderhoudsadvies, bijlage E, 92
- Financiële verantwoording, 4.
  - Diverse tussen de Directie IJsselmeergebied van Rijkswaterstaat als opdrachtgever en de Bouwdienst Rijkswaterstaat als opdrachtnemer ondertekende protocollen., 1995-2001; 93-97; 5 omslagen
    - Vier protocollen van overdracht van financiën, 1995-1997, 93
    - Drie wijzigingsprotocollen van overdracht van financiën, 1998, 94
    - Twee protocollen, 1999-2000, 95
    - Zes wijzigingsprotocollen, 1999-2000, 96
    - Slotprotocol, 2001, 97
- Documentatie, 5.
  - Documentatie in het kader van het project bouw Speciedepot Ketelmeer., 1999; 98-99; 2 omslagen
    - Artist's impression van het Ketelmeer, 98
    - Persmap Baggerspeciedepot 'IJsseloog' Ketelmeer, 99